【裁判字號】    97,上訴,151
【裁判日期】    970409
【裁判案由】    違反稅捐稽徵法等
【裁判全文】
臺灣高等法院臺中分院刑事判決         97年度上訴字第151號
上  訴  人  臺灣彰化地方法院檢察署檢察官
被      告  甲○○
上列上訴人因被告違反稅捐稽徵法等案件，不服臺灣彰化地方法
院95年度訴字第86號，中華民國96年11月30日第一審判決（起訴
案號：臺灣彰化地方法院檢察署94年度偵字第5857號），提起上
訴，本院判決如下：
    主      文
上訴駁回。
    事實及理由
一、本案經本院審理結果，認第一審判決認事用法及量刑均無不
    當，應予維持，並引用第一審判決書記載之事實、證據及理
    由（如附件）。
二、上訴人即公訴人上訴意略以：原判決主文論處被告「連續商
    業負責人以明知不實事項而填製會計憑證」，然事實欄中記
    載為「接續登載」，則被告究竟構成連續犯或接續犯似有不
    明；又卷附之「員志公司87、88、89年度薪資請領單」似皆
    為被告在會計年度結算前一次填載完成，證人張翠美亦證稱
    伊將金額填載後透過丁律云轉交予被告填載，則原判決將「
    員志公司89年度薪資請領單」割裂為1-6月及7-12月兩部分
    ，謂1-6月乃被告不實登填載，7-12月因被告離職而不成立
    犯罪，即有未洽；再原審既認定被告係授權丁律云使用其印
    章而為登載不實會計憑證、詐術逃漏稅捐等罪，則何以被告
    89年7月間離職後在未取回印章之情形下，並不因離職授權
    丁律云使用其印章而構成登載不實會計憑證罪？且被告配合
    丁律云而為多家公司人頭負責人，擾亂金融秩序甚鉅，原審
    僅量處應執行有期徒刑五月，稍嫌過輕等語。然查：(一)原
    判決論以被告「連續商業負責人以明知不實事項而填製會計
    憑證」之罪，雖事實欄中就其中部分文書之登載行為載為「
    接續登載」，然其事實及理由中均係認定被告自85年9月及
    86年8月間起擔任安固、員志公司名義負責人，並提供印章
    供公司使用，授權證人丁律云或親自於86、87年度安固、員
    志公司薪資印領清冊上捺蓋私章及簽署；再授權證人丁律云
    於89年度員志公司薪資印領清冊上捺蓋被告私章，而連續填
    製不實會計憑證，被告與丁律云又於86、87年度安固公司及
    86、87、88、89年度員志公司扣繳暨免扣繳憑單，利用會計
    曹惠珍虛偽填製被告支領薪資，再持以報稅行使，成立刑法
    第216條、第215條之行使業務上登載不實文書罪。被告委由
    證人丁律云或親自將上揭支領薪資之不實事項，填載於薪資
    印領清冊，係犯修正前商業會計法第71條第1款之商業負責
    人以明知為不實之事項，而填製會計憑證罪。其先後於86、
    87年度安固公司及87、88、89年度員志公司之薪資印領清冊
    上填載領取薪資之不實事項，先後填製不實會計憑證之犯行
    ，時間緊接，觸犯構成要件相同之罪，係基於概括犯意為之
    ，為連續犯；被告先後於86、87年度安固公司及於86、87、
    88、89年度員志公司製作不實扣繳暨免扣繳憑單後持之行使
    ，先後行使業務登載不實文書犯行，時間緊接，觸犯構成要
    件相同之罪，係基於概括犯意為之，亦屬連續犯。所犯二罪
    間有牽連犯關係，應從較重之連續填製不實會計憑證罪處斷
    。查原判決就被告連續犯之犯行及構成要件均已論述綦詳，
    就被告上揭先後犯行明確認定為連續犯，並無疑義，殊不能
    以詞害義而質疑為接續犯，公訴人執此指摘原判決就連續犯
    或接續犯部分不明，應係誤會。（二）被告於原審陳稱：伊
    自89年7月後，即已離開證人丁律云實際所經營之柏士公司
    ，並要求證人丁律云不要再以伊做為名義負責人等語，核與
    證人丁律云於原審法院另案94年度訴字第1282號審理時所供
    ：被告甲○○離職後，即表示不願再繼續擔任名義負責人，
    但因當時公司欠稅，無法辦理變更登記，才會繼續以被告甲
    ○○為負責人名義申報稅捐等語相符（見原審卷(二)中所附該
    案96年3月27日審判筆錄影本第16頁），被告上開所陳，應
    可認為真實。被告既已於89年7月間離職，其離職後不僅與
    證人丁律云間無任何犯意聯絡，亦無何行為分擔，難認被告
    就此部分應與證人丁律云間共負刑責，此部分尚乏證據足認
    被告犯罪，公訴人復未能提出其他積極證據以證明被告有繼
    續授權之情事，則原審認定被告離職後未授權丁律云使用印
    章而不成立犯罪，並非無據。(三)原審審酌被告素行尚佳，
    因與丁律云係屬親戚，當時甫成年，思慮未週應允擔任名義
    負責人，實際僅月領任職柏士公司櫃臺2萬元薪資，未獲暴
    利，造成安固公司86、87年度各逃漏營利事業所得稅10,000
    元之結果，逃漏營業稅額尚微，及對於國家稅收造成影響之
    程度等一切情狀，分別量處被告為有期徒刑四月、四月及四
    月，並依法減刑後定應執行刑為有期徒刑五月，核其量刑尚
    稱妥適，難謂有何偏輕失衡。公訴人上揭指摘，均難認有理
    由，應駁回其上訴。
三、據上論斷，應依刑事訴訟法第373條、第368條，判決如主文
    。
本案經檢察官乙○○到庭執行職務。
中    華    民    國    97    年    4     月    9     日
            刑事第十庭    審判長法  官  林  照  明
                                法  官  郭  瑞  祥
                                法  官  林  欽  章
上列正本證明與原本無異。
如不服本判決應於收受送達後10日內向本院提出上訴狀，其未敘
述上訴之理由者並得於提起上訴後10日內向本院補提理由書（均
須按他造當事人之人數附繕本）。
                                書記官  許  哲  禎
中    華    民    國    97    年    4     月    11    日


司法院資訊處製作；財團法人民間司法改革基金會備份。
